【裁判字號】    99,訴,2501
【裁判日期】    991012
【裁判案由】    毒品危害防制條例等
【裁判全文】
臺灣板橋地方法院刑事判決              99年度訴字第2501號
公  訴  人  臺灣板橋地方法院檢察署檢察官
被      告  丁○○
            丙○○
上列被告等因違反毒品危害防制條例案件，經檢察官提起公訴（
99年度偵字第12298號、第17287號、第17289號、第20272號），
，及就同一事實移送併辦（99年度偵字第20658號）；被告等於
準備程序中對被訴之事實為有罪陳述，本院合議庭裁定由受命
法官獨任行簡式審判程序，並判決如下：
    主  文
丙○○幫助施用第二級毒品，處有期徒刑肆月，如易科罰金，以
新臺幣壹仟元折算壹日。
丁○○明知為禁藥而轉讓，累犯，處有期徒刑捌月。
    事  實
一、丁○○前於民國九十七年間犯施用第二級毒品罪，經本院以
    九十七年度簡字第二七五五號判處有期徒刑四月，如易科罰
    金以新台幣一千元折算一日確定，於九十八年一月五日易科
    罰金執行完畢；又於九十七年二月十二日犯行使偽造文書罪
    ，經本院以九十八年度簡字第四九八五號判處有期徒刑二月
    ，如易科罰金以新台幣一千元折算一日確定，於九十九年一
    月五日易科罰金執行完畢。丁○○、丙○○均明知安非他命
    類藥品甲基安非他命業經行政院衛生署公告禁止於醫療上使
    用，屬藥事法第二十二條第一項第一款所稱之禁藥，不得轉
    讓；亦明知甲基安非他命，係毒品危害防制條例所規定之第
    二級毒品，不得非法持有、施用或轉讓。緣丁○○於九十九
    年六月初某日（起訴書略載為九十六年六月間某日）交付現
    金新臺幣（下同）一千元，委託丙○○代為購買價值一千元
    之甲基安非他命，丙○○竟基於幫助施用第二級毒品甲基安
    非他命之犯意，於同日下午三時許，先以電話與綽號「阿寬
    」之戊○○連絡，丙○○表示要向戊○○購買甲基安非他命
    後，雙方約在臺北縣板橋市江子翠捷運站附近，丙○○以上
    開現金一千元，向戊○○（所涉販賣甲基安非他命犯行，本
    院另行審結）購買重約零點七公克之甲基安非他命一包，並
    於同日下午四時許，在上開捷運站附近，將所代購之上開甲
    基安非他命一包交與丁○○，嗣丁○○於九十九年六月九日
    凌晨四時許，在臺北縣中和市○○路友人住處，將上開委託
    丙○○購得之毒品甲基安非他命置於玻璃球吸食器內，並點
    火加熱燒烤產生白煙吸聞之方式，施用第二級毒品甲基安非
    他命（丁○○此部分所犯施用第二級毒品罪，前經本院以九
    十九年度簡字第七二八四號判處有期徒刑五月在案），丙○○即以上開方式幫助丁○○施用第二級毒品甲基安非他命。
    詎丁○○除自己施用上開委託丙○○購得之毒品甲基安非他
    命外，丁○○另基於轉讓禁藥甲基安非他命之犯意，九十九
    年六月九日凌晨四時許，在上開臺北縣中和市○○路友人住
    處，將上開委託丙○○購得之毒品甲基安非他命，同時免費
    無償提供予在場之丙○○、癸○○、己○○，其三人則將上
    開甲基安非他命置於玻璃球吸食器內並點火加熱燒烤產生白
    煙吸聞之方式，施用第二級毒品甲基安非他命，丁○○即以
    上開方式同時轉讓數量不詳之禁藥甲基安非他命予丙○○、
    癸○○、己○○（丙○○、癸○○、己○○此部分施用第二
    級毒品犯行，前經檢察官聲請本院分別以九十九年度毒聲字
    第一一五六號、第一一五四號、第一一五七號裁定應送勒戒
    處所觀察、勒戒在案）。嗣丁○○、癸○○、己○○及丙○○於九十九年六月九日下午一時四十五分許，在臺北縣中和
    市○○路一一八四號即美芙汽車旅館停車場為警查獲，並扣
    得丁○○、癸○○、己○○及丙○○四人施用甲基安非他命
    所用之玻璃球吸食器一組，及與上開犯行無涉之改造槍枝二
    支、子彈六顆、行動電話一支（己○○另涉販賣槍枝罪嫌部
    分，另行審結）。
二、案經臺北縣政府警察局移送臺灣板橋地方法院檢察署檢察官
    偵查起訴。
    理  由
一、訊據被告丙○○對於上揭時地，幫助丁○○施用甲基安非他
    命之事實，於偵查、本院審理中均坦承不諱，核與證人即共
    同被告丁○○、戊○○分別於偵查、本院審理中供證之情節
    大致相符，並有丁○○施用甲基安非他命所用之玻璃球吸食
    器一組扣案可資佐證，且證人丁○○於九十九年六月九日為
    警查獲前所犯施用第二級毒品罪，亦經本院以九十九年度簡
    字第七二八四號判處有期徒刑五月，有上開刑事簡易判決及
    台灣高等法院被告前案紀錄表在卷可稽，是被告丙○○自白
    與事實相符，堪以採信。另被告丁○○對於上開時地，轉讓
    甲基安非他命予丙○○、癸○○、己○○施用之事實，亦於
    偵查、本院審理中坦承不諱，核與證人即共同被告丙○○、
    己○○分別於警詢、偵查中之供證及證人癸○○於警詢、偵
    查中證述之情節相符，復有丙○○、癸○○、己○○施用甲
    基安非他命所用之上開玻璃球吸食器一組扣案可資佐證，且
    丙○○、癸○○、己○○三人於九十九年六月九日為警查獲
    前施用第二級毒品犯行，前經檢察官聲請本院分別以九十九
    年度毒聲字第一一五六號、第一一五四號、第一一五七號裁
    定應送勒戒處所觀察、勒戒，亦有上開裁定及臺灣高等法院
    被告前案紀錄表在卷可稽，是被告張紀偉自白與事實相符，
    堪以採信。本案事證明確，被告丙○○幫助施用第二級毒品
    犯行及被告丁○○轉讓禁藥犯行，洵堪認定，應依法論科。
二、按轉讓毒品與受託代買毒品之區別，在於前者有「移轉毒品
    所有權」之意思，後者則該毒品之所有權自始即歸屬於委託
    人，受託代買之人僅係替委託人持有，其將毒品交付與委託
    人，乃係受託代買之當然結果，其間並無「移轉毒品所有權
    」之意思，二者概念，不盡相同（最高法院九十五年度台上
    字第五一八四號判決意旨參照）。又無償受他人委託，代為
    購買第一級毒品海洛因後交付委託人，以便利、助益委託人
    施用者，為幫助施用；苟以便利、助益委託人販賣者，則為
    幫助販賣，其行為人於購入海洛因之始，即係為委託人而持
    有，並非購入後始另行起意交付而移轉海洛因之所有權予委
    託人，此與轉讓海洛因，係指原未受他人委託而基於為自己
    之意思購買後，始起意將其所有之海洛因，以移轉所有權之
    意思交付他人之情形，顯然有別（同法院九十九年度台上字
    第三０六八號判決意旨參照）。查本件被告丙○○係受丁○○委託代為購買價值一千元之甲基安非他命等事實，業據被
    告丙○○、證人即共同被告丁○○分別於偵查及本院審理中
    供述在卷，互核相符，且本件起訴書犯罪事實欄亦記載：丙○○係受丁○○之託，於起訴書附表三編號八所示時地（指
    九十九年六月間某日下午三時許，在臺北縣板橋市捷運江子
    翠站附近）向戊○○購買甲基安非他命後，現場將戊○○所
    交付之甲基安非他命轉讓予丁○○等詞，堪認公訴意旨亦認
    被告丙○○係受託代買甲基安非他命，是被告丙○○係替委
    託人丁○○持有其向戊○○購得之甲基安非他命，嗣被告丙○○將甲基安非他命交付與丁○○，乃係受託代買之當然結
    果，揆諸上開說明，其間並無「移轉毒品所有權」之意思，
    被告丙○○之行為，顯係無償受丁○○委託，代為購買甲基
    安非他命後交付委託人丁○○，以便利、助益委託人施用者
    ，被告丙○○上開受託購買甲基安非他命之行為，核係犯幫
    助施用第二級毒品罪，公訴意旨認被告丙○○上開行為係犯
    轉讓禁藥罪嫌，尚有誤會。次查安非他命迭經行政院衛生署
    於六十九年十二月八日衛署藥字第三０一一二四號、七十九
    年十月九日衛署藥字第九０四一四二號公告列入藥物藥商管
    理法第十六條第一款（即現行藥事法第二十二條第一項第一
    款）之禁藥管理，迄今尚屬禁藥，而甲基安非他命屬安非他
    命成分，亦經行政院衛生署於七十五年七月十一日衛署藥字
    第五九七六二七號公告禁止使用在案，此有行政院衛生署九
    十五年五月二十三日衛署藥字第０九六００二一七一六號函
    可參，同時安非他命、甲基安非他命亦屬毒品危害防制條例
    第二條第二項規定之第二級毒品。復按藥事法第八十三條第
    一項法定刑為七年以下有期徒刑，得併科新臺幣五百萬元以
    下罰金，較毒品危害防制條例第八條第二項之法定刑為重，
    且藥事法第八十三條第一項係於九十三年四月二十一日修正
    公布，同年月二十三日施行，九十四年二月五日及九十五年
    五月三十日修正公布之藥事法該條項並未修正，為毒品危害
    防制條例之後法，而毒品之範圍尚包括影響精神物質與其製
    品，藥事之管理亦非僅止於藥品之管理，毒品未必係經公告
    之禁藥，禁藥亦未必為毒品，是毒品危害防制條例與藥事法
    二者，並無必然之特別法與普通法關係，故除有轉讓之第二
    級毒品達毒品危害防制條例第八條第六項之一定數量，經依
    法加重後之法定刑較藥事法第八十三條第一項之法定刑為重
    之情形外，因藥事法第八十三條第一項為後法，且為重法，
    應優先適用藥事法處罰。
三、故核被告丙○○所為，係犯刑法第三十條第一項前段、毒品
    危害防制條例第十條第二項施用第二級毒品罪之幫助犯。另
    被告丁○○所為，係犯藥事法第八十三條第一項之轉讓禁藥
    罪；被告丁○○轉讓禁藥甲基安非他命前持有甲基安非他命
    之低度行為，為轉讓禁藥甲基安非他命之高度行為所吸收，
    不另論罪。至公訴意旨認被告丙○○所為，係犯藥事法第八
    十三條第一項之轉讓禁藥罪嫌，容有誤解，已如前述，惟因
    起訴之基本社會事實同一，爰依法變更起訴法條；又被告丙○○所犯幫助施用第二級毒品犯行，按正犯之刑減輕其刑。
    另被告丁○○以一行為轉讓禁藥甲基安非他命予丙○○、癸○○、己○○三人，為想像競合犯，應從一重處斷；末查被
    告丁○○前有如事實欄所載之犯罪有期徒刑執行完畢紀錄，
    有臺灣高等法院被告前案紀錄表在卷可按，其於有期徒刑執
    行完畢後五年內，故意再犯有期徒刑以上刑之罪，為累犯，
    應依法加重其刑。爰審酌被告丙○○幫助丁○○施用甲基安
    非他命，及被告丁○○轉讓甲基安非他命予丙○○、己○○
    、癸○○等人施用，顯見被告丙○○、丁○○二人所為均已
    戕害他人之身體健康，並對社會風氣及治安造成之危害非輕
    ，及其等之犯罪動機、目的、手段、智識程度，暨犯後均坦
    承犯行之態度等一切情狀，分別量處如主文所示之刑，並就
    被告丙○○部分，諭知易科罰金之折算標準。至扣案之玻璃
    球吸食器一組，雖係丁○○、丙○○、己○○、癸○○等人
    施用甲基安非他命時所用之物，但被告丁○○、丙○○否認
    上開物件係其等所有，並供稱係癸○○所有之物；此外，復
    無其他證據證明該玻璃球吸食器係被告丁○○、丙○○所有
    ，爰不予宣告沒收。
四、另共同被告庚○○、戊○○被訴販賣第二級毒品、轉讓禁藥
    等罪嫌，共同被告乙○○被訴販賣第二級毒品、轉讓第一級
    毒品等罪嫌，共同被告辛○○、甲○○被訴販賣第二級毒品
    罪嫌，共同被告壬○○被訴販賣第二級毒品、轉讓禁藥、第
    一級毒品等罪，及共同被告己○○被訴販賣槍枝未遂罪嫌部
    分，本院另行審結，附此敘明。
據上論斷，應依刑事訴訟法第二百七十三條之一第一項、第二百
九十九條第一項前段、第三百條，毒品危害防制條例第十條第二
項、藥事法第八十三條第一項，刑法第十一條前段、第三十條第
一項前段、第二項、第四十七條第一項、第五十五條、第四十一
條第一項前段，判決如主文。
本案經檢察官李巧菱、洪松標到庭執行職務。
中    華    民    國    99    年    10    月    12    日
                  刑事第十庭  法  官  楊 志 雄
以上正本證明與原本無異。
如不服本判決應於收受判決後10日內向本院提出上訴書狀，並
應敘述具體理由。其未敘述上訴理由者，應於上訴期間屆滿後
20日內向本院補提理由書（均須按他造當事人之人數附繕本）
「切勿逕送上級法院」。
                              書記官  陳 春 銘
中    華    民    國    99    年    10    月    12    日
附錄本案論罪科刑法條全文：
毒品危害防制條例第10條第2項
施用第二級毒品者，處3年以下有期徒刑。
藥事法第83條第1項
明知為偽藥或禁藥，而販賣、供應、調劑、運送、寄藏、牙保、轉讓或意
圖販賣而陳列者，處七年以下有期徒刑，得併科新臺幣五百萬元以下罰金
。

司法院資訊處製作；財團法人民間司法改革基金會備份。
